臺灣高等法院刑事裁定
110年度毒抗字第1178號
抗  告  人  
即  被  告  曾凱楠



代  理  人  俞力文律師
            呂承翰律師                                
上列抗告人即被告因違反毒品危害防制條例案件，不服臺灣臺北
地方法院110年度毒聲字第675號，中華民國110年7月7日裁定（
聲請案號：臺灣臺北地方檢察署110年度聲觀字第564號、110年
度毒偵字第2316號）提起抗告，本院裁定如下：
    主  文
抗告駁回。
    理  由
一、原裁定意旨略以：抗告人即被告甲○○（下稱抗告人）於民國
    110年4月24日6時54分為警採尿回溯96小時內某時許，在不
    詳地點，以不詳方式，施用第二級毒品甲基安非他命1次等
    情，抗告人上開施用毒品犯行，有勘察採證同意書、臺北市
    政府警察局偵辦毒品案件尿液檢體委驗單（尿液檢體編號：
    000000）、台灣先端先進生技醫藥股份有限公司110年5月7
    日濫用藥物檢驗報告（尿液檢體編號：000000）等在卷可稽
    ，是抗告人上開施用毒品之行為堪以認定。又其前於97年間
    ，因施用第二級毒品案件，經原審法院以94年度毒聲字第35
    5號裁定送勒戒處所執行觀察、勒戒後，認無繼續施用毒品
    之傾向，於94年8月30日執行完畢出所，嗣經臺灣臺北地方
    法院檢察署以94年度毒偵字第1307號為不起訴處分確定，其
    後未再受任何觀察、勒戒之執行，此有本院被告前案紀錄表
    在卷可考，綜上，抗告人上開施用毒品犯行，距離其前為觀
    察、勒戒執行完畢釋放後已逾3年。又檢察官衡量抗告人於
    觀察、勒戒執行完畢後，仍有多次施用毒品之犯行，迭經法
    院判處罪刑執行完畢，尚有施用毒品犯行經臺灣臺北地方檢
    察署（下稱臺北地檢署）緩起訴處分附命戒癮治療，嗣因違
    反緩起訴之命令，經臺北地檢署撤銷緩起訴處分後向法院聲
    請簡易處刑，又抗告人於本件否認犯行，難認有戒除毒癮之
    可能，無從為附命完成戒癮治療之緩起訴處分，故以前揭濫
    用藥物檢驗報告之檢驗結果，向原審法院聲請對抗告人裁定
    送觀察、勒戒，此乃檢察官職權之行使，程序亦無違法或不
    當之處，是檢察官聲請令抗告人入勒戒處所觀察、勒戒，核
    無不合，應予准許等語。
二、按毒品危害防制條例於109年1月15日修正公布、同年7月15
    日施行，修正後該條例第20條第3項規定，犯同條例第10條
    之罪於觀察、勒戒或強制戒治執行完畢釋放後，3年後始再
    犯者，不論其行為係在新法施行生效前或施行生效後所為（
    同條例第35條之1第1、2款參照），均應適用同條第1、2項
    （即應先觀察勒戒或強制戒治）之規定，其修法理由謂：施
    用毒品者具「病患性犯人」之特質，並參諸世界各國之醫療
    經驗及醫學界之共識，咸認施用毒品成癮者，其心癮甚難戒
    除，如觀察、勒戒或強制戒治執行完畢釋放後，3年後始再
    有施用第一級、第二級毒品之行為者，足見其有戒除毒癮之
    可能，宜再採以觀察、勒戒方式戒除其身癮及以強制戒治方
    式戒除其心癮之措施，為能放寬觀察、勒戒或強制戒治制度
    之適用時機，以協助施用者戒除毒癮，爰修正第3項。同條
    例第23條第2項亦配合修正為「觀察、勒戒或強制戒治執行
    完畢釋放後，3年內再犯第10條之罪者，檢察官或少年法院
    （地方法院少年法庭）應依法追訴或裁定交付審理」，可知
    本次修法對於施用毒品者施以觀察勒戒、強制戒治，或依法
    追訴（或裁定交付審理）之適用範圍，係確立初犯為具「病
    患性犯人」之特質應先經一完整之醫療處置，3年內再犯者
    應依法追訴（或裁定交付審理），3年後再犯則裁定觀察勒
    戒，殆無疑義。但對於3犯以上距最近1次觀察勒戒或強制戒
    治執行完畢釋放後，逾3年者，究應適用同條例第20條第3項
    或第23條第2項處理，本次修法未明確規定，惟基於罪刑法
    定之明確性原則、法文之文義解釋，參諸觀察勒戒等治療處
    置，乃結合醫師、觀護人、社工心理諮商等不同領域之專業
    人員參與之保安處分措施，目的除在戒除施用毒品者身癮、
    心癮之措施外，並企圖重新塑造生活紀律，改變其病態行為
    ，與刑罰之執行並不相同，無法以刑罰補充或替代上開醫療
    處置之特性。從而，3犯以上如距最近1次觀察、勒戒或強制
    戒治執行完畢釋放後，已逾3年者，其間縱經判刑、執行，
    究與觀察勒戒或強制戒治已經完整之治療療程不同，無法補
    充或替代上開之醫療處置，均應再予觀察勒戒之機會，方為
    適法(最高法院109年度台上字第3131號判決意旨參照)。
三、抗告意旨略以：抗告人患有注意力不足過動症ADHD，除使用
    Modafinil藥物以外，尚有服用外國藥物Adderall，故抗告
    人是服用Adderall，以致於尿液中有安非他命代謝反應，請
    求撤銷原裁定，另為妥適裁定云云。
四、經查：
  ㈠抗告人基於施用第二級毒品之犯意，於110年4月24日6時54分
    為警採尿回溯96小時內某時許，在不詳地點，以不詳方式，
    施用第二級毒品甲基安非他命1次等情，抗告人雖否認犯行
    ，然抗告人於110年4月24日6時54分許經警採尿，該尿液瓶
    係由抗告人親自確認清潔後注入尿液，並親視員警封緘捺印
    等情，業據抗告人於警詢時供述明確（見毒偵字第2316號卷
    第11頁），嗣該尿液經警送請台灣尖端先進生技醫藥股份有
    限公司濫用藥物鑑驗中心，以EIA酵素免疫分析法初步篩檢
    結果，確呈安非他命類陽性反應，再經以GC/MS氣相層析質
    譜儀法確認後，亦呈安非他命、甲基安非他命陽性反應，且
    檢出之安非他命濃度為2440ng/ml，甲基安非他命濃度為371
    30ng/ml，有勘察採證同意書、臺北市政府警察局偵辦毒品
    案件尿液檢體委驗單（尿液檢體編號：000000）、台灣先端
    先進生技醫藥股份有限公司110年5月7日濫用藥物檢驗報告
    （尿液檢體編號：000000）等附卷可佐。審酌抗告人上開尿
    液檢驗結果，檢出之安非他命閾值濃度大於100ng/ml，甲基
    安非他命濃度亦遠大於判定陽性之標準500ng/ml，而其尿液
    檢驗報告所採用之檢驗方式即氣相層析質譜分析法復足以排
    除偽陽性反應之發生，是抗告人於上開時地施用第二級毒品
    之犯行，均堪認定。
  ㈡抗告人前於94年間，因施用第二級毒品案件，經原審法院以9
    4年度毒聲字第355號裁定送勒戒處所執行觀察、勒戒後，認
    無繼續施用毒品之傾向，於94年8月30日執行完畢出所，嗣
    經臺灣臺北地方法院檢察署以94年度毒偵字第1307號為不起
    訴處分確定，其後未再受任何觀察、勒戒之執行，有本院被
    告前案紀錄表存卷可查。從而，抗告人本案施用第二級毒品
    犯行既距前次觀察勒戒執行完畢釋放出所迄今已逾3年，依
    修正後之毒品危害防制條例第20條第3款及前揭說明，本案
    被告施用第二級毒品犯行，自應依修正後新法再施以上開保
    安處分之處遇。
　㈢至抗告意旨辯稱：有服用Modafinil、Adderall等藥物以致於
    尿液中含安非他命成分云云。然甲基安非他命及安非他命均
    為國內禁止使用之第二級毒品，經行政院衛生署許可登記之
    藥品，均不含該等成分，此有行政院衛生署管制藥品管理局
    93年6月23日（現改制為衛生福利部食品藥物管理署）管檢
    字第0930004942號函釋可考，亦為本院職務上所知悉；查莫
    達非尼（即Modafinil）係經衛生福利部食品藥物管理署許
    可登記之藥品，有該署衛部藥製字第059672號許可證在卷足
    稽，是被告並無於服用Modafinil後致使尿液經台灣尖端先
    進生技醫藥股份有限公司濫用藥物鑑驗中心，以GC/MS氣相
    層析質譜儀法確認後，呈現甲基安非他命、安非他命陽性反
    應之可能；另查，Adderall非經衛生福利部食品藥物管理署
    許可登記之藥品，有該署西藥、醫療器材、化粧品許可證查
    詢資料在卷可參（見本院卷第39至45頁），抗告人既供稱其
    自行自國外購置含安非他命成分之藥品Adderall服用，自無
    解於其施用第二級毒品之責。是抗告人以前詞置辯，要屬飾
    卸之詞，不足採信。
　㈣綜上所述，原審以抗告人確有施用第二級毒品甲基安非他命
    犯行，依毒品危害防制條例第20條第3項、第1項及觀察勒戒
    處分執行條例第3條第1項規定，裁定令入勒戒處所觀察、勒
    戒，核其認事用法，並無違誤或不當。抗告意旨執前詞提起
    抗告，為無理由，應予駁回。
據上論斷，應依刑事訴訟法第412條，裁定如主文。
中　　華　　民　　國　　110 　年　　8 　　月　　31　　日
                  刑事第九庭    審判長法　官  潘翠雪
                                      法　官  俞秀美
                                      法　官  陳俞婷
以上正本證明與原本無異。
不得再抗告。
                                      書記官  李政庭
中　　華　　民　　國　　110 　年　　8 　　月　　31　　日